臺灣高等法院臺中分院刑事裁定
111年度聲字第1988號
聲明異議人  
即 受 刑人  劉益誠



上列聲明異議人即受刑人因定應執行刑案件，不服本院中華民國
105年3月14日所為之裁定（105年度聲字第377號）及105年3月15
日所為之裁定（105年度聲字第387號），聲明異議，本院裁定如
下：
    主  文
聲明異議駁回。
    理  由
一、聲明異議人即受刑人劉益誠（下稱受刑人）聲明異議意旨略
    以：受刑人於鈞院105年度聲字第387號定應執行刑案件，經
    臺灣苗栗地方檢察署（下稱苗栗地檢署）105年2月24日公務
    詢問紀錄表調查是否聲請就附表編號①至⑤所示之罪合併定應
    執行刑時，雖表示同意檢察官聲請合併定應執行刑，實則誤
    解檢察官原意，誤以為係就鈞院105年度聲字第377號裁定附
    表編號③之罪與前揭105年度聲字第387號附表編號①至⑤所示
    之罪為合併定應執行刑，導致受刑人所犯前揭附表編號③之
    罪，無法與前揭附表編號①至⑤之罪合併定應執行刑，為此聲
    明異議，請求撤銷105年度聲字第377、387號裁定，將105年
    度聲字第377號裁定附表編號③之罪與105年度聲字第387號裁
    定附表編號①至⑤所示之罪，重新合併定應執行刑等語。
二、按受刑人或其法定代理人或配偶以檢察官執行之指揮為不當
    者，得向諭知該裁判之法院聲明異議，刑事訴訟法第484條
    定有明文。所稱「檢察官執行之指揮不當」，係指檢察官有
    積極執行指揮之違法及其執行方法有所不當等情形而言；定
    應執行刑之裁定確定後即生效力，檢察官如依定應執行刑之
    確定裁定內容為指揮執行，自難指檢察官執行之指揮為違法
    或其執行方法不當（最高法院95年度台抗字第486號、109年
    度台抗字第1542號等裁定意旨參照）。又刑罰執行，由檢察
    官依指揮書附具之裁判書為之，刑事訴訟法第457條第1項、
    第458 條規定至明。從而，除法院之確定判決或定執行刑之
    確定裁定有違法情事，經非常上訴或再審程序加以撤銷或變
    更者外，原確定裁判有其執行力，檢察官應據以執行（最高
    法院101年度台抗字第301號裁定意旨參照）。次按數罪併罰
    有二裁判以上宣告多數有期徒刑者，於各刑中之最長期以上
    ，各刑合併之刑期以下，定其應執行之刑期，刑法第51條第
    5款、第53條定有明文。又依刑法第50條第1項但書及第2項
    規定觀之，對於判決確定前所犯數罪，有：㈠得易科罰金之
    罪與不得易科罰金之罪、㈡得易科罰金之罪與不得易服社會
    勞動之罪、㈢得易服社會勞動之罪與不得易科罰金之罪、㈣得
    易服社會勞動之罪與不得易服社會勞動之罪等各款情形之一
    者，除受刑人請求檢察官聲請定應執行刑外，不得併合處罰
    。刑法50條修正之立法理由為「現行數罪併罰規定未設限制
    ，造成併罰範圍於事後不斷擴大有違法安定性，為明確數罪
    併罰適用範圍，爰增訂但書規定。……。三、增列第2項，規
    範第1項但書情形，受刑人請求檢察官聲請定應執行刑者，
    依第51條有關數罪併罰之方法所規定之情形，以作為定執行
    刑之準則。」可知該條請求權人為受刑人，而立法目的除維
    護受刑人之利益外，同時求定刑之法安定性、公平性，故受
    刑人就是否定應執行刑已決定後，除非證明決定時因身心因
    素無法識別決定內容，或遭外力不當強暴、脅迫或類同狀況
    非出於自由意志，或其他非法因素等外，應不能任意變更其
    聲請，否則即屬請求權之濫用，此將嚴重破壞執行檢察官對
    刑之執行之安定性及公平性。
三、經查：
　㈠本件受刑人前因毒品危害防制條例之持有第二級毒品罪（2罪
    ）、槍砲彈藥刀械管制條例（2罪）、持有第一級毒品罪（1
    罪），分別經本院判處有期徒刑4月（得易科罰金）、9月（
    不得易科罰金）、3年10月、3年4月（不得易科罰金）、8月
    （不得易科罰金），並均分別確定在案。因上開不得易科罰
    金及得易科罰金之數罪合於數罪併罰規定，檢察官乃以公務
    詢問紀錄表詢問受刑人是否請求檢察官向法院聲請定應執行
    刑，受刑人於民國105年2月24日表示同意，檢察官乃依受刑
    人前開之請求，就上開得易科罰金及不得易科罰金之數罪案
    件向本院聲請裁定定應執行刑，經本院於105年3月15日以10
    5年度聲字第387號裁定定其應執行有期徒刑6年確定在案，
    此有本院105年度聲字第387號裁定書及臺灣高等法院被告前
    案紀錄表附卷可查。本院前開定應執行刑之裁定既已確定，
    本有執行力，執行檢察官依此確定之刑事裁定指揮執行，尚
    難認有何執行之指揮不當。
　㈡又本件並無證據可證明受刑人於檢察官詢問是否請求定應執
    行刑時，有遭以強暴、脅迫方式逼迫其同意之情形，受刑人
    上開同意請求合併定應執行刑之意思表示，並無瑕疵或不自
    由之情事，基於禁反言原則，及維護法安定性、執行程序公
    平性及安定性等考量，自不許受刑人基於投機心態，嗣後又
    視情況而任意更改原先之決定。至於受刑人於選擇聲請或不
    聲請定執行刑時，心中究係基於如何之動機而為選擇，又或
    是否係因一念失誤而做出錯誤選擇等等，均不影響受刑人係
    在自由意志下而為前開決定之事實，自無從執此作為事後得
    變更前開決定之正當理由。是本件受刑人聲明異議意旨所稱
    其誤解檢察官聲請合併定應執行刑之罪名，顯非對於檢察官
    執行指揮本身，而係針對檢察官執行指揮所依憑之定應執行
    刑裁定不服。
　㈢再者，受刑人雖聲請就本院105年度聲字第377號裁定附表編
    號③所示之罪名，與本院105年度聲字第387號裁定附表編號①
    至⑤所示之罪合併定應執行刑，惟前開2案之定應執行刑裁定
    ，既未經受刑人提起抗告而告確定，即均生實質之確定力，
    除因增加經另案判決確定合於數罪併罰之其他犯罪，或原定
    應執行刑之數罪中有部分犯罪，因非常上訴、再審程序而經
    撤銷改判，或有赦免、減刑等情形，致原裁判定刑之基礎已
    經變動，或其他客觀上有責罰顯不相當之特殊情形，為維護
    極重要之公共利益，而有另定應執行刑之必要者外，法院應
    受原確定裁定實質確定力之拘束，不得恣意重為裁定。本件
    受刑人以其誤解檢察官原意誤為同意聲請合併定應執行刑等
    語為由，請求撤銷本院105年度聲字第377、378號裁定等語
    ，於法即屬有違，附此敘明。
四、綜上，受刑人仍執前詞對已經確定之法院裁定表示不服，並
    非針對檢察官之執行指揮或其執行方法有何不當而為異議指
    摘，即有未合，受刑人之聲明異議，為無理由，應予駁回。
據上論結，應依刑事訴訟法第486條，裁定如主文。
中　　華　　民　　國　　111 　年　　10    月　　19　　日
            刑事第三庭  審判長法　官　楊  真  明
                              法　官　楊  欣  怡
                              法　官　邱  顯  祥
以上正本證明與原本無異。
如不服本裁定，應於收受送達後5日內向本院提出抗告書狀(須附
繕本)。因疫情而遲誤不變期間，得向法院聲請回復原狀。

                              書記官  陳  緯  宇　
　　　　　　　　　　　　　　　　　　　　　   　
中　　華　　民　　國　　111 　年　　10　　月　　19　　日